【裁判字號】    96,交訴,146
【裁判日期】    970422
【裁判案由】    公共危險等
【裁判全文】
臺灣臺南地方法院刑事判決             96年度交訴字第146號
公  訴  人  臺灣臺南地方法院檢察署檢察官
被      告  丙○○
上列被告因公共危險等案件，經檢察官提起公訴（96年度調偵字
第775號），被告於準備程序進行中為有罪之陳述，經本院合議
庭裁定由受命法官獨任進行簡式審判程序後，判決如下：
    主  文
丙○○駕駛動力交通工具肇事，致人傷而逃逸，處有期徒刑陸月
，如易科罰金，以新台幣壹仟元折算壹日，減為有期徒刑參月，
如易科罰金，以新台幣壹仟元折算壹日；緩刑貳年。
被訴過失傷害罪部分公訴不受理。
    事  實
一、丙○○於民國96年3月25日2時20分許，駕駛車牌號碼8P-432
    1號自用小客車，沿臺南市○區○○路由西往東方向行駛，
    途經該路與忠義路之交叉路口，欲左轉忠義路時，本應注意
    轉彎車輛應讓直行車輛先行，以避免發生碰撞之危險，而依
    當時天候晴朗、夜間有照明、柏油道路乾燥無缺陷及障礙物
    等情，並無不能注意之情事，竟疏於注意及此，貿然左轉，
    適有乙○○騎乘車牌號碼NLC-976號重型機車，沿台南市○
    區○○路由東往西方向行駛至該交叉路口，二車因閃避不及
    而發生擦撞，致乙○○人、車倒地，因而受有頭部外傷併頭
    皮撕裂傷之傷害（已於本院繫屬中撤回過失傷害罪部分之告
    訴）。詎丙○○明知駕駛動力交通工具肇事致人受傷，應停
    車對乙○○採取必要救護措施，及留置現場等待警方前往處
    理，以釐清責任，竟基於肇事逃逸之犯意，旋即駕車駛離現
    場而逃逸，嗣經不知名之路人將丙○○所駕駛之自小客車車
    牌號碼告知警方後，經警循線查獲而得知上情。
二、案經乙○○告訴（嗣於本院繫屬中撤回過失傷害罪部分之告
    訴）暨台南市警察局第五分局報告臺灣臺南地方法院檢察署
    檢察官偵查起訴。
    理  由
一、本件係經被告丙○○於本院審理時為有罪之表示，而經本院
    裁定以簡式審判程序加以審理，依刑事訴訟法第273條之2、
    第159條第2項之規定，不適用傳聞法則有關限制證據能力之
    相關規定，合先敘明。
二、被告肇事逃逸行為有罪部分：
  (一)被告上開駕車肇事後繼而駕車逃離交通事故現場等事實，據
    被告於檢察官、警詢偵訊中及本院審理時供承不諱【參警卷
    第1頁、臺灣臺南地方法院檢察署96年度核交字第1861號卷
    宗（下稱偵查卷）第11頁，本院97年4月8日準備程序筆錄及
    同日審判筆錄】，核與證人即被害人乙○○於警詢證述情節
    大致相符（參警卷第2頁、偵查卷第9頁），並有道路交通事
    故現場圖、道路交通事故調查報告表、台南市○○○道路交
    通事故初步分析研判表、台南市警察局交通隊疑似道路交通
    事故肇事逃逸追查表各1份，及照片28幀（參警卷第3頁、第
    4頁至第20頁、第22頁）附卷可稽，與被告供述內容互核無
    異，足認被告自白確與事實相符。
  (二)按汽車行駛至交岔路口，轉彎時，轉彎車應讓直行車先行；
    道路交通安全規則第102條第1項第7款所明文，此為一般汽
    車駕駛人所應注意並確實遵守之事項，被告曾考領有普通小
    型車駕駛執照，有卷附證號查詢汽車駕駛人資料可憑（參警
    卷第27頁），對於上開規定，自不得諉稱不知，其駕車行駛
    時，即應確實注意遵守上開規定謹慎駕駛。而當時天候晴朗
    、夜間有照明、柏油道路乾燥無缺陷及障礙物等情，有上揭
    道路交通事故調查報告表記載明確，是依當時情形，並無不
    能注意之情事。再依上開道路交通事故調查報告表及現場圖
    所載，本件肇事路段為閃光號誌管制之交叉路口，及證人即
    被害人乙○○於偵查時證稱伊當時騎乘機車係沿台南市○○
    路東向西直行，被告所駕駛之自小客車沿臺南市○○路由西
    往東方向行駛，途經該路與忠義路之交叉路口，欲左轉忠義
    路時撞及伊所騎乘之機車等語（參偵查卷第9頁）；復審酌
    被告於本院審理時供承其當時駕車進入上開交叉路口時，係
    左轉時撞及到被害人乙○○所騎乘之機車等語（參本院97年
    4月8日審判筆錄）。足認被告駕車行經前述肇事地點時，因
    駕車駛入交叉路口，轉彎車未讓直行車先行，因而撞及被害
    人乙○○所騎乘之機車而肇事，被告確有應注意能注意而不
    注意之過失責任至明。
  (三)被害人乙○○因本件交通事故受有事實欄所載之傷情，有行
    政院衛生署臺南醫院診斷證明書1份在卷可佐（參警卷第26
    頁），其所受傷害與被告前開過失行為間，有相當之因果關
    係甚明。
  (四)繼前所述，本件交通事故既係被告駕車轉彎時，轉彎車未讓
    直行車先行而肇事，被告對發生於視線前方之事故，當無不
    知之理，其於本件交通事故發生後，未停車對傷者採取必要
    救護措施，旋續駕車離去，足認其有肇事逃逸之故意，要為
    明灼。
  (五)綜上所述，本案事證明確，被告駕駛動力交通工具肇事，致
    人傷而逃逸之犯行，均堪認定。核被告所為，係犯刑法第18
    5條之4駕駛動力交通工具肇事致人於傷而逃逸罪。本院審酌
    被告駕駛車輛左轉彎時，竟未讓直行車先行，誠屬不該，且
    本件交通事故全因被告過失所致，過失情節實屬嚴重，肇事
    後復未協助救護、旋即逃逸，罔顧他人生命、身體，惡性非
    輕，惟念其已與被害人達成和解（參本院96年度南簡調字第
    1535號調解筆錄、本院96年12月11日準備程序筆錄），且於
    事後坦承犯行，態度尚稱良好，又被害人所受傷害尚屬輕微
    等一切情狀，量處如主文所示之刑，並諭知易科罰金之折算
    標準。又被告犯罪之時間，係在96年4月24日之前，且所犯
    罪名又非中華民國96年罪犯減刑條例第3條所列不得減刑之
    範圍，應依同條例第2條第1項之規定，應減其宣告刑期2分
    之1，並諭知易科罰金之折算標準。另被告前未曾受有期徒
    刑以上刑之宣告，復有臺灣高等法院被告全國前案紀錄表1
    紙在卷可按，其經此教訓，當知謹慎，信無再犯之虞，本院
    認所宣告之刑，以暫不執行為適當，併諭知緩刑2年，以勵
    自新。
三、被告過失傷害行為公訴不受理部分：
  (一)按告訴乃論之罪，告訴人於第一審辯論終結前得撤回其告訴
    ；又告訴經撤回者，應諭知不受理之判決，刑事訴訟法第23
    8條第1項、第303條第3款分別定有明文。
  (二)查本件告訴人乙○○告訴被告過失傷害案件，檢察官認被告
    係觸犯刑法第284條第1項前段之罪，依同法第287條前段之
    規定，須告訴乃論。茲據告訴人以被告已與伊成立民事和解
    為由，當庭言詞撤回告訴，有本院96年12月11日準備程序筆
    錄1份附卷可參，依照首開說明，此部分自應諭知不受理之
    判決。
四、據上論斷，應依刑事訴訟法第299條第1項前段、第273條之1
    第1項、第303條第3款，刑法第185條之4、第41條第1項、第
    74條第1項第1款，中華民國96年罪犯減刑條例第2條第1項第
    3款、第7條、第9條，判決如主文。
本案經檢察官甲○○到庭執行職務。
中    華    民    國    97    年    4     月    22    日
                      交通法庭  法  官  陳淑勤
以上正本證明與原本無異。
如不服本判決應於收受本判決後10日內向本院提出上訴書狀，並
應敘述具體理由。如未敘述上訴理由者，應於上訴期間屆滿後20
日內向本院補提理由書狀（均須按他造當事人之人數附繕本）「
切勿逕送上級法院」。
                                書記官  陳金堂
中    華    民    國    97    年    4     月    22    日
附錄本案論罪科刑法條全文：
刑法第185條之4：
駕駛動力交通工具肇事，致人死傷而逃逸者，處6月以上5年以下
有期徒刑。


司法院資訊處製作；財團法人民間司法改革基金會備份。
